臺灣板橋地方法院刑事判決　　　　　　　94年度訴字第1021號
公　訴　人　臺灣板橋地方法院檢察署檢察官
被　　　告　丁○○
　　　　　　　　　（
選任辯護人　舒建中律師
上列被告因違反毒品危害防制條例案件，經檢察官提起公訴（94
年度偵字第5912號），本院判決如下：
　　主　文
本件免訴。
　　理　由
一、公訴意旨略以：
（一）、被告丁○○意圖營利，於民國（下同）94年4 月6 日，
        在不詳地點，以第2 級毒品安非他命每0.5 公克代價新
        臺幣（下同）1000元，及第1 級毒品海洛因每0.2 公克
        代價1000元價格，出售與綽號「妹仔」之不詳女子，共
        得款18000 元（其中售出安非他命得款1000元、販賣海
        洛因得款17000元）。
（二）、被告丁○○另於94年4 月6 日下午3 時30分許，接獲乙○○、甲○○夫婦撥打電話要求購買第1 級毒品海洛因
        500 元，雙方約定在臺北縣三重市○○路與慈愛街口之
        全家便利商店前見面交貨，嗣為警查獲。
（三）、警方於94年4 月6 日下午3 時30分許在臺北縣三重市○○路與慈愛街口之全家便利商店查獲被告丁○○與乙○○、甲○○後，當場扣得被告丁○○售出毒品所得之1
        萬8 千元（扣得35000 元，其中17000 元係丙○○販賣
        款，由被告丁○○代收），及販毒用行動電話1 支。嗣
        由被告丁○○帶同警察至丙○○所承租之臺北縣蘆洲市
        ○○街102 巷51號5 樓住處，取出丙○○販賣所得之3
        臺行動電腦；被告丁○○再帶同警察至藏毒之臺北縣三
        重市○○街109 號2 樓住處，扣得第1 級毒品海洛因（
        淨重16.49 公克）、第2 級毒品安非他命（淨重0.68公
        克）、電子秤1 臺、分裝袋27個、分裝勺2 支及行動電
        話3 支（0000000000、0000000000、0000000000）。因
        認被告丁○○涉嫌違反毒品危害防制條例第4 條第1 項
        販賣第1 級毒品罪及同條第2 項販賣第2 級毒品罪嫌。
二、程序部分（即證據能力部分）：
（一）、證人乙○○、甲○○於警詢時之證言：
        按被告以外之人於審判外之言詞或書面陳述，除法律有
        規定者外，不得作為證據；又被告以外之人於審判中傳
        喚不到者，其於司法警察官或司法警察調查中所為之陳
        述，經證明具有可信之特別情況，且為證明犯罪事實之
        存否所必要者，得為證據，刑事訴訟法第159 條第1 項
        、同法第159 條之3 第3 款後段定有明文。辯護意旨認
        證人甲○○、證人乙○○於警詢中之指述因屬被告以外
        之人於審判外之言詞陳述，為傳聞證據，應不得作為證
        據。惟經本院審理中屢次傳喚甲○○、乙○○均未到庭
        ，其詢問過程均依法為之，自有可信之特別情況，且為
        起訴書所指被告販賣毒品之對象，為證明犯罪事實之存
        否所必要，揆諸上開法文說明，應認符合該條傳聞例外
        之情狀，而有證據能力，合先敘明。
（二）、按被告之自白，非出於強暴、脅迫、利誘、詐欺、疲勞
        訊問、違法羈押或其他不正之方法，且與事實相符者，
        得為證據。被告或共犯之自白，不得作為有罪判決之唯
        一證據，仍應調查其他必要之證據，以察其是否與事實
        相符，刑事訴訟法第156 條第1 、2 項定有明文。本件
        被告雖稱於警詢及偵查中處於提藥（毒癮發作）狀態，
        並無非上開非任意性自白之情形。而被告亦於本院審理
        時自承：渠施用海洛因、安非他命後，可以撐3 日等語
        （詳參本院94年10月25日審判筆錄），對照被告最後1
        次施用毒品94年4 月6 日上午11時左右（有本院94年度
        訴字第1438號判決附卷可佐），距離其94年4 月6 日、
        7 日接受警詢與94年4 月7 日接受檢察官訊問時，尚不
        足3 日，因此，被告以「提藥」為詞置辯，應非可採。
        且上開自白，復為辯護人當庭表明不爭執其上開自白具
        有證據能力（詳參本院94年9 月20日準備程序筆錄），
        且為證明其販賣第1 級毒品海洛因及第2 級毒品安非他
        命之證據，自有證據能力。
（三）、公訴人補充理由書補充通訊監察書、監聽譯文、監聽錄
        音帶、通聯記錄、通聯調閱查詢單、個人戶籍資料、口
        卡片部分，查起訴書所指之犯罪時間為94年4 月6 日，
        前開監聽譯文卻為94年3 月10日下午3 時48分許至同月
        22日下午11時17分許間，兩者時間有所出入，無從證明
        被告於94年4 月6 日有何販賣毒品與「妹仔」或甲○○
        、乙○○之犯行，是前開監聽證據資料與本件不具證據
        關聯性，自不得採為被告有罪之證據。
三、實體部分：
（一）、按犯罪事實應依證據認定之，無證據不得認定其犯罪事
        實；又不能證明被告犯罪者，應諭知無罪之判決；刑事
        訴訟法第154 條第2 項、第301 條第1 項分別定有明文
        。又犯罪事實之認定，應憑真實之證據，倘證據是否真
        實尚欠明確，自難以擬制推測之方法，為其判斷之基礎
        ；而認定犯罪事實之證據係指足以認定被告確有犯罪行
        為之積極證據而言，該項證據自須適合於被告犯罪事實
        之認定，始得採為斷罪資料，最高法院著有53年臺上字
        第656 號、29年上字第3105號判例。且刑事訴訟上證明
        之資料，無論其為直接或間接證據，均須達於通常一般
        之人均不致有所懷疑，而得確信其為真實之程度，始得
        據為有罪之認定，若其關於被告是否犯罪之證明未能達
        此程度，而有合理懷疑之存在，致使無從形成有罪之確
        信，根據「罪證有疑，利於被告」之證據法則，即不得
        遽為不利被告之認定，亦有最高法院76年度臺上字第49
        86號判例可稽。其以情況證據（即間接證據）斷罪時，
        尤須基於該證據在直接關係上所可證明之他項情況事實
        ，本乎推理作用足以確證被告有罪，方為合法，不得徒
        憑主觀上之推想，將一般經驗上有利被告之其他合理情
        況逕予排除，此觀諸最高法院32年上字第67號判例意旨
        亦甚彰明。
（二）、公訴人認被告涉犯前揭販賣第1 級毒品海洛因、第2 級
        毒品安非他命罪嫌，無非係以被告於警訊及偵查中之自
        白；證人甲○○、證人乙○○於警詢中之指述；扣案如
        事實欄所示之之證物（分別附於臺灣板橋地方法院檢察
        署94年度偵字第5912號　偵查卷宗第10至18頁、第80至
        82頁；第20至22頁、第23至25頁；第33、37、43頁）；
        同上署通訊監察書1 張、監聽節譯文1 份、監聽錄音帶
        1 捲、通聯記錄1 份、通聯調閱查詢單3 張、個人戶籍
        資料2 份、口卡片2 張（本院卷宗第55至56頁、第53至
        54頁、第68至75頁、第61、63、64頁、第62、65頁、第
        66至67頁）等資佐，為其主要之論據。
    １、公訴人起訴被告販賣第1 級毒品海洛因及第2 級毒品安
        非他命與「妹仔」，得款18000元部分：
    （１）、訊據被告於本院審理中堅決否認有何販賣第1 級毒
            品海洛因及第2 級毒品安非他命之犯行，其初於檢
            察官訊問時辯稱：扣案之35000 元中的17000 元是
            收回「妹仔」欠丙○○債務，另渠出售海洛因1700
            0 元、安非他命1000元與「妹仔」所收取之現金等
            語（同前偵卷第81頁94年4 月7 日訊問筆錄）；嗣
            改稱：渠於警詢、上開偵查中所供，均在提藥中，
            不知所云等語（同前偵卷第86之1 頁94年4 月25日
            訊問筆錄）；末於本院行準備程序時則翻稱：渠未
            曾販賣毒品與妹仔，因為渠本人就叫「妹仔」（詳
            參本院94年5 月20日準備程序筆錄）。是其自白內
            容前後相異，是否可逕為被告有罪之認定，尚非無
            疑。
    （２）、警察監聽過程中，已有不詳姓名男子，於94年3 月
            14日下午3 時29分及4 時2 分撥打被告所使用行動
            電話號碼0000000000號，均稱被告為「妹仔」，有
            公訴人補充理由書補充監聽譯文在卷可佐。堪認被
            告所辯：渠本人即是「妹仔」等語為真。因此，檢
            警既未查得購買上開第1 級毒品海洛因、第2 級毒
            品安非他命為何人，且除被告於警詢與檢察官內勤
            初訊時之自白外，並未查得有何關於購買時間、地
            點、被告販入價格、出售對價、毒品種類等資料，
            遽認被告有出售前揭毒品之犯行，尚嫌速斷。
    （３）、至公訴人提出被告為警查獲時扣得之現金35000 元
            ，證人黃昭欽於審理中證稱：當時被告身上的現金
            超過35000 元，但伊不記得查獲當時35000 元是否
            有與其他錢分開放等語（參本院卷宗94年9 月20日
            審理筆錄第10至11頁），堪認被告辯稱：渠身上之
            現金有4 萬餘元等語，與事實相符。被告身上之金
            錢既難區分，則無從證明其中35000 元為其販毒之
            所得，不足為佐。
    （４）、末按，警察在丙○○住處扣得之行動電腦3 部，尚
            難遽認與被告涉犯本件販毒有關。而被告帶同警察
            至臺北縣三重市○○街109 號2 樓住處，扣得之第
            1 級毒品海洛因（淨重16.49 公克）、第2 級毒品
            安非他命（淨重0.68公克）、電子秤1 臺、分裝袋
            27個、分裝勺2 支、吸食器1 組、玻璃球1 個、行
            動電話3 支，業據被告供認均屬渠所有（詳參本院
            94年10月25日審判筆錄）。然上開除毒品以外之扣
            案器具，除可供販賣分裝之用，客觀上同可作為供
            己施用毒品使用，當無逕認為被告販毒工具之理，
            復有本院94年度訴字第1438號判決已逕認上開扣案
            之電子秤、分裝袋、分裝勺、吸食器、玻璃球，均
            供被告施用毒品之用，有上開判決書附卷可參。因
            此，前揭證物，不足證明被告有販賣之犯行。
    ２、公訴人起訴被告販賣第1 級毒品海洛因予甲○○、乙○○部分：
    （１）、訊據被告於本院審理時堅決否認有何販賣第1 級毒
            品海洛因予甲○○、乙○○之犯行，其初於檢察官
            訊問時辯稱：是甲○○夫、乙○○夫妻輪流打電話
            說要購買500 元海洛因，渠為誘騙甲○○二人出面
            償還積欠丙○○之債務，遂佯裝欲販賣第1 級毒品
            海洛因云云（詳參同前偵查卷第80頁94年4 月7 日
            訊問筆錄）；又改稱：因警詢及檢察官初訊時毒癮
            發作，所以不清楚當時受訊內容云云（同前偵卷第
            86 頁）。 縱認被告於警詢及檢察官初訊時，應無
            毒癮發作而非自由意志供述之情形（詳見理由欄二
            （二）），但其前後所辯不一，甚有同一次警詢筆
            錄，就是否販賣毒品一情供述相左之情形（同前偵
            查卷中94年4 月7 日警詢筆錄），尚難遽採為不利
            於被告之認定。
    （２）、證人甲○○、乙○○警詢時均證述94年4 月6 日上
            午9 時許曾向被告購買第1 級毒品海洛因500 元，
            因施用完畢而於同日下午3 時30分許再度向被告購
            買相同金額之毒品部分等語（詳參同前偵卷第21頁
            、第24頁94年4 月6 日警詢筆錄），查與證人即承
            辦警員曾清淵於本院審理中證稱同日上午並未監聽
            到甲○○、乙○○有向被告購買毒品（見本院卷宗
            94 年9月20日審理筆錄第8 頁）乙節，即有出入；
            況常人少見短短1 日內分次購買毒品，增加查獲之
            風險，且每次所購數量及金額均甚微，施用1 次即
            告罄，是證人甲○○、乙○○於警詢時之證述，顯
            然悖乎常情。又被告與證人甲○○、乙○○為警捕
            獲之當場，未扣得雙方欲交易之第1 級毒品海洛因
            ，倘被告為販賣毒品而赴約，何以隨身未攜毒品而
            置放他處？又依證人即在場警員黃昭欽於本院之證
            述，扣案第1 級毒品海洛因與第2 級毒品安非他命
            ，在臺北縣三重市○○街109 號2 樓查扣時，各裝
            置1 個袋，再置於同一個袋子裡，並未分裝（見本
            院卷宗94年9 月20日審理筆錄第11頁），衡情若供
            販賣之用，應會事先分裝妥當，以利迅速完成交易
            。凡徵以上諸點，足彰證人甲○○、乙○○前開證
            言之違常，是不足採。
    （３）、至如事實欄所扣得之物，不足認定被告有販賣毒品
            之犯行，已如前開理由欄三（二）１（５）所述，
            可資參照。
     ３、綜觀全部卷證資料，尚難據以形成出被告販賣第1 級
         毒品及第2 級毒品有罪之確信，無從逕論以毒品危害
         防制條例第4 條第1 、2 項販賣第1 級、第2 級毒品
         罪名。惟公訴人起訴被告販賣第1 級、第2 級毒品之
         犯行，經本院減縮犯罪事實，就被告於臺北縣三重市
         ○○街109 號2 樓持有第1 級海洛因、第2 級毒品安
         非他命之行為，依法論處。
四、末按曾經判決確定者，應諭知免訴判決，刑事訴訟法第302
    條第1 款定有明文。查被告於94年4 月6 日為警捕獲後，移
    送其施用第1 級毒品海洛因及第2 級毒品安非他命之犯行，
    並由臺灣板橋地方法院檢察署檢察官偵查起訴，於94年7 月
    11日繫屬於本院，經本院於94年8 月15日以94年度訴字第14
    38號判決有期徒刑9 月，經上訴至臺灣高等法院，惟經被告
    於94年11月1 日撤回上訴確定，有上揭判決書及臺灣高等法
    院被告全國前案紀錄表各1 件附卷足憑（皆附於本院卷宗內
    ）。因此，本件起訴販賣第1 級毒品海洛因及第2 級毒品安
    非他命犯行，經本院減縮為低度持有犯行。而持有上開毒品
    之低度行為，應為前揭施用毒品之高度行為所吸收，應論以
    施用第1 級毒品、第2 級毒品罪。前開減縮後持有第1 級、
    第2 級毒品犯行部份，業經本院94年度訴字第1438號判決就
    同一事實判處有期徒刑9 月確定，徵諸前開法文規定，同一
    案件已經判決確定，本院爰不經言詞辯論，逕依法諭知免訴
    判決。
據上論斷，依刑事訴訟法第303 條第2 款、第307 條，判決如主
文。
中    華    民    國    94    年    11    月    30    日
　　?????刑事第十二庭　審判長　法　官　高?玉?舜
                             ??? 法?官  吳?幸?娥
　　　　　　                ???  法　官　陳?靜?茹
以上正本與原本無異。
如不服本判決，應於判決送達後10日內，向本院提出上訴狀。
                                    書記官  廖?美?紅
中    華    民    國    94    年    11    月    30    日
